臺灣臺北地方法院民事判決　　　　　　 100年度訴字第1295號
原　　　告　王軍
訴訟代理人　姜志俊律師
被　　　告　陳建吉
訴訟代理人　陳宏雯律師
上列當事人間請求履行協議事件，經本院於民國100年5月5日言
詞辯論終結，判決如下：
    主      文
被告應給付原告人民幣拾萬元及民國一百年一月二十九日起至
清償日止按年利率百分之五計算之利息。
訴訟費用新臺幣壹萬肆仟肆佰陸拾肆元由被告負擔。
本判決於原告以新臺幣肆拾伍萬元供擔保後得假執行；但被告如
以新臺幣壹佰拾陸萬元為原告預供擔保，得免為假執行。
    事實及理由
一原告主張：兩造於民國98年1月間在大陸地區共同經營美容事
  業，被告為返回臺灣處理事情，於同年11月5日書立切結書給
  原告，表示如自該日離開大陸地區起算3個月內未回廣州繼續
  共同經營，願意賠償原告經營損失人民幣30萬元；詎被告返回
  臺灣後，迄今未再回廣州與原告共同經營事業等情。依系爭切
  結書之約定，求為判命被告給付原告人民幣30萬元及自起訴狀
  繕本送達翌日起至清償日止按年利率5%計付利息之判決，並願
  供擔保，請准宣告假執行。
二被告辯稱：被告已婚，然於97年間赴大陸地區採購美容用品時
  ，與原告相識相戀；詎原告因要求被告離婚未果，趁機取走被
  告之護照及臺胞證，阻止被告返回臺灣。被告於98年1月間為
  取回護照及臺胞證以返臺探望母親，被原告脅迫而書立系爭切
  結書；系爭切結書係使被告承諾脫離家庭而與原告相守，違反
  公序良俗，為無效，且被告未回廣州並未使原告受有損失，原
  告不得請求賠償等語。聲明請求駁回原告之訴及其假執行之聲
  請，如受不利判決，並願供擔保，請准宣告免為假執行。
三本院之判斷：
  (一)被告於98年11月5日書立系爭切結書給原告，原記載「本人
    陳建吉…予2009年元月3日來到廣州與王軍共同生活及經營
    美容事業，現本人須回臺灣處理相關事宜。…（2009年11月
    5日離開廣州起算）若在離境起算3個月內，無回廣州繼續共
    同經營，本人願意賠償王軍經營所造成的損失大約30萬元，
    並放棄大陸所有權益」等語，嗣於同日晚間在「30萬元」之
    前加「人民幣」3字，並按指印等情，為兩造所不爭執（參
    見本院卷第6、41頁之系爭切結書、第36頁之100年5月5日言
    詞辯論筆錄）。
  (二)原告主張：被告返回臺灣後，迄今未再回廣州與原告共同經
    營事業等情，被告並不爭執。惟原告依系爭切結書之約定，
    請求被告給付人民幣30萬元，被告則否認之。經查：
    1.被告雖辯稱被原告脅迫而書立系爭切結書等語，惟原告否
      認之，被告自應負舉證責任。而被告固聲明以其妻吳素娥
      為證人，然原告主張吳素娥並未在場見聞被告書立系爭切
      結書之情形，被告並不爭執，難認有訊問之必要。除此之
      外，被告並未舉證證明被原告脅迫而書立系爭切結。何況
      ，被告於98年11月5日書立系爭切結書給原告後，未曾撤
      銷其意思表示，自不影響系爭切結書之效力。
    2.被告雖又辯稱：系爭切結書係使被告承諾脫離家庭而與原
      告相守，違反公序良俗，為無效等語，原告亦否認之。查
      系爭切結書係表示被告若有「離境後3個月內無回廣州繼
      續共同經營」之情形，願意賠償原告「經營所造成的損失
      大約人民幣30萬元」，通觀其文義，難認含有「使被告承
      諾脫離家庭而與原告相守」之意，亦難認有何違反公序良
      俗而無效之情形。
    3.另被告雖辯稱其未回廣州並未使原告受有損失，原告不得
      請求賠償等語，原告則主張其為與被告共同經營美容事業
      ，已支出費用約人民幣30萬元等語。查被告係於系爭切結
      書記載「願意賠償王軍經營所造成的損失大約人民幣30萬
      元」，並未表示若原告日後有損失方為賠償。且依被告所
      稱：我本來打算要寫10萬元，因認為新臺幣10萬元我負擔
      得起，原告則說要寫30萬元等語（參見本院卷第37頁之
      100年5月5日言詞辯論筆錄），可見系爭切結書所載金額
      係被告承諾要給付原告之金額，且係經兩造磋商後方記載
      為「人民幣30萬元」，難認係以原告日後有損失且損失達
      人民幣30萬元為賠償之條件。
    4.從而，被告所辯為無理由，原告依系爭切結書請求被告給
      付人民幣30萬元，並非無據。
四綜上所述，原告依系爭切結書之約定，請求被告給付人民幣30
  萬元及自起訴狀繕本送達翌日即100年1月29日起至清償日止按
  年利率5%計算之法定遲延利息，為有理由，應予准許。兩造均
  陳明願供擔保，以代釋明，聲請宣告假執行或免為假執行，均
  無不合，爰分別酌定相當之擔保金額准許之。
五本件判決之基礎已臻明確，兩造其餘攻擊防禦方法及主張舉證
  ，於判決結果不生影響，無一一審究之必要，附此敘明。
六本件訴訟費用為裁判費14,464元，應由被告負擔。
七據上論結，本件原告之訴為有理由。依民事訴訟法第78條、第
  87條第1項、第390條第2項、第392條第2項，判決如主文。
中    華    民    國    100    年    5   月     26    日
                  民事第二庭  法  官  林玲玉
以上正本係照原本作成。
如對本判決上訴，須於判決送達後20日內向本院提出上訴狀。如
委任律師提起上訴者，應一併繳納上訴審裁判費。
中    華    民    國    100    年    5   月     26    日
                              書記官  劉碧輝